【裁判字號】    97,消債抗,392
【裁判日期】    971204
【裁判案由】    聲請更生程序
【裁判全文】
臺灣高雄地方法院民事裁定           97年度消債抗字第392號
抗  告  人  甲○○
上列抗告人因消費者債務清理事件聲請更生，對於中華民國97年
10月15日本院97年度審消債更字第1906號裁定提起抗告，本院裁
定如下：
    主  文
抗告駁回。
抗告程序費用新台幣壹仟元由抗告人負擔。
    理  由
一、抗告意旨略以：抗告人於民國95年5 月4 日依照中華民國銀
    行公會辦理消費金融案件無擔保債務協商機制，與最大債權
    銀行中國信託商業銀行股份有限公司（下稱中國信託銀行）
    成立協商，然因抗告人債權人清冊所列美國運通信用卡股份
    有限公司（下稱美國運通公司）未參與該次協商，原審即發
    函要求抗告人補正與美國運通公司申請協商證明文件。惟中
    國信託銀行已於95年間向美國運通公司發函要求共同協商，
    係美國運通公司不回函亦不參與協商，絕非抗告人不參與協
    商償還債務，且依95年公會協商是由最大債權銀行中國信託
    銀行全權處理協商事宜，抗告人根本無法插手，原裁定以抗
    告人不符合消費者債務清理條例（下稱消債條例）第151 條
    第1 項所定之協商前置程序為由，駁回更生之聲請，自有違
    誤，爰請求廢棄原裁定等語。
二、按債務人對於金融機構因消費借貸、自用住宅借款、信用卡
    或現金卡契約而負債務，在聲請更生或清算前，應提出債權
    人清冊，以書面向最大債權金融機構請求協商債務清償方案
    並表明共同協商之意旨，消債條例第151 條第1 項定有明文
    。而該條所謂「金融機構」係指「債務人之金融機構債權人
    全體」，即包括有擔保之金融機構債權人及無擔保之金融機
    構債權人而言，亦不區分其是否為銀行公會之會員，僅需符
    合其為金融機構之要件即可，否則任一債權金融機構皆可輕
    易成立協商，而其他債權金融機構亦可輕易破壞上開協商結
    果，易致前置協商制度無從發揮其應有之功能。又聲請更生
    或清算不合程式或不備其他要件者，法院應以裁定駁回之，
    但其情形可以補正者，法院應定期間先命補正，復為同條例
    第8 條所明定。
三、抗告人雖曾與中國信託銀行等債權銀行達成協商，然尚有美
    國運通公司之信用卡債務新台幣（下同）94,775元，未在該
    次協商之列，此為抗告人所不爭執，並有抗告人提出債權人
    清冊、財團法人金融聯合徵信中心當事人綜合信用報告1 份
    、協議書及無擔保債務還款計劃1 份（原審卷第50頁、第8
    、9 頁、第41至43頁）可按，堪予認定。經查，依消債條例
    第151 條第1 項之規定，採協商前置主義，其提案理由說明
    略謂：「…債務人對於金融機構因消費借貸、自用住宅借款
    、信用卡或現金卡契約而負債務，其法律關係較單純明確，
    金融機構並已訂有債務協商機制，如能協商成立，債務人或
    不須依本條例聲請更生或清算，可疏減法院負擔，有效分配
    司法資源…」，乃著眼於上開類型之債務法律關係較為單純
    之故，是債務人之債務如係上開條文所指之消費借貸、自用
    住宅借款、信用卡或現金卡契約類型，且債權人為金融機構
    ，則無論有無提供擔保，或是否為銀行或銀行公會之會員，
    均有該條所定協商前置之適用；又原審於97年9 月16日裁定
    命抗告人於裁定送達翌日起14日內，補提已向最大債權金融
    機構申請協商及協商結果之證明文件等到院，經抗告人於97
    年9 月22日收受，然均未依限提出，且原審依職權電詢美國
    運通公司有關抗告人申請前置協商情形，經該行函覆稱：於
    消債條例施行後，未曾收受債務人（即抗告人）申請前置協
    商文件（見原審卷第91頁），是本件尚難謂已符合消債條例
    第151 條第1 項所定協商前置程序。又查，本件抗告人前雖
    依中華民國銀行公會會員辦理消費金融案件無擔保債務協商
    機制與金融機構成立協商，然抗告人同時積欠美國運通公司
    信用卡債務未清償，而美國運通公司亦屬金融機構，依上揭
    消債條例第151 條第1 項之規定，自應與之進行協商，抗告
    人既未與美國運通公司之信用卡債務就前開信用卡債務進行
    協商程序，則其聲請更生，顯未遵循消債條例第151 條第1
    項之規定，與全體金融機構債權人先行債務協商之機制，且
    上開欠缺又屬無從補正。依上說明，自應駁回其更生之聲請
    。從而，原審裁定駁回抗告人更生之聲請，並無違誤。抗告
    意旨指摘原裁定不當，求予廢棄另為裁定，為無理由，應予
    駁回。
五、據上論結，本件抗告為無理由，依消費者債務清理條例第15
    條，民事訴訟法第495 條之1 第1 項、第44 9條第1 項、第
    95條、第78條，裁定如主文。
中    華    民    國    97    年    12    月     4    日
                  民事第五庭  審判長法    官  李昭彥
                                    法    官  李育信
                                    法    官  洪榮家
以上正本證明與原本無異。
本裁定不得再抗告。
中    華    民    國    97    年    12    月     4    日
                                    書記官    胡美儀


司法院資訊處製作；財團法人民間司法改革基金會備份。
